【裁判字號】    92,簡上,12
【裁判日期】    920429
【裁判案由】    家暴傷害
【裁判全文】
臺灣嘉義地方法院刑事判決                          九十二年度簡上字第一二號
    上  訴  人
    即  被  告  丁○
右列上訴人因家暴傷害案件，不服本院簡易庭民國九十一年十一月二十二日九十一年
度簡字第一○一○號第一審判決（聲請簡易判決處刑書案號：臺灣嘉義地方法院檢察
署九十一年度偵字第五四七一號），提起上訴，本院管轄之第二審合議庭判決如左：
    主  文
上訴駁回。
    事  實
一、丁○係丙○○○之子，彼此為家庭暴力防治法第三條第三款所定之家庭成員，且
    同住於嘉義縣布袋鎮大寮二六三之十三號。丁○前於八十六年間因妨害兵役治罪
    條例案件，經本院八十六年度朴簡字第六五號判處有期徒刑三月確定，八十七年
    一月一日執行完畢。詎仍不知悔改，於九十一年七月二十一日晚上八時許，在嘉
    義縣布袋鎮大寮二六三之十三號住處，因向丙○○○索討金錢遭拒，心生不滿，
    遂基於普通傷害之故意，徒手毆打丙○○○之頭部，致丙○○○受有頭皮血腫二
    乘二平方公分、左下巴瘀血一乘二平方公分等傷害（聲請簡易判決處刑書及原審
    判決贅載下嘴唇撕裂傷約零點三公分）。
二、案經丙○○○訴由嘉義縣警察局布袋分局報告臺灣嘉義地方法院檢察署檢察官偵
    查後聲請以簡易判決處刑。
    理  由
一、訊據上訴人即被告丁○矢口否認有何犯行，辯稱，上訴人並未毆打告訴人丙○○
    ○，告訴人於案發時根本不在家，居然引用九十一年七月十九日下午三時二十五
    分許在家中自殺所引起之舊傷誣指上訴人云云。經查，右揭事實，業據告訴人於
    警訊、偵查及審理時指訴綦詳，核與卷附之行政院衛生署朴子醫院九十一年七月
    二十二日朴醫診字第一○五五九九號驗傷診斷書記載相符（警卷第八頁）。
二、上訴人雖以前開情詞為辯，並提出嘉義縣消防局九十一年九月二十七日嘉縣消護
    字第六一七八號書函為據，且聲請訊問證人即其鄰居乙○○、其妻甲○○作證。
    然查，上訴人所提出之前開書函，固記載：「台端（即告訴人）於九十一年七月
    十九日十五時二十五分許，在布袋鎮永安里二六三號之十三因疑似自殺，確由本
    局第一大隊布袋消防分隊救護車送至行院衛生署嘉義朴子醫院診治。」等語（本
    審卷第八頁），惟本院向行政院衛生署朴子醫院調取告訴人分別於九十一年七月
    十九日、同年七月二十二日就診之病歷資料到庭（本審卷第二十四頁、第三十一
    頁），告訴人於九十一年七月十九日下午四時許至前開醫院就診時，僅受有下唇
    一咬傷，嗣於同年七月二十二日再度就診時，身上除有同年七月十九日就診時相
    同之下唇傷害外，另受有頭皮開放性傷口等不同部位之傷害，則上訴人稱告訢人
    係執舊傷誣攀云云，自與事實不符。次查，證人乙○○於審理時證稱：「我是他
    們的鄰居，被告跟告訴人是母子關係，本來有住在一起，住了二十多年，現在因
    為被告出外去工作，只有告訴人住在老家，被告之前因為開刀的關係沒有辦法工
    作，平常都是靠告訴人在養他，我有聽說被告的父親去世的時候有留下大約三百
    萬左右的退休金，有說要留給被告六十萬元，但是還沒有給，所以為了這件事被
    告和告訴人之間有時候會發生爭執，被告還有一個哥哥，住在療養院內，每個月
    大概需要二萬元，告訴人是靠定存的利息在過生活。」等語（本審卷第四十五頁
    訊問筆錄），依此證人所言，上訴人與告訴人間曾發生金錢糾紛，平日不睦，得
    以認定上訴人具有行凶之動機。而上訴人仍在失業中，平日均向告訴人索取金錢
    ，為上訴人及證人甲○○同陳無訛（本審卷第四十七頁、第五十頁訊問筆錄），
    上訴人平日仰賴告訴人撫養，若無法自告訴人處取得金錢，勢將頓失所據，情緒
    上自然會大受影響，而有魯莽行為之發生。再者，證人甲○○亦稱：「（問：妳
    先生在家裡會不會摔東西？）平常不會，但喝酒以後有時候會摔東西。」等語（
    本審卷第四十九頁），更徵上訴人之暴力傾向。以上種種，均能夠補強告訴人之
    指訴之真實性。雖證人甲○○到庭他稱上訴人於案發之際係與其在家中看電視，
    告訴人並不在家云云（本審卷第四十八頁、第五十一頁訊問筆錄），但查，該名
    證人係上訴人之妻，現在且與上訴人搬出告訴人住處在外同居，依其與上訴人之
    親暱關係，其證言難免有偏袒迴護上訴人之虞，況上訴人於警訊時自陳：「（問
    ：九十一年七月二十一日二十時家中是否有其他的人在家？）當天只有我一個人
    在家。」等語（警卷第七頁反面偵訊筆錄），顯與證人甲○○所陳與上訴人在家
    看電視等詞互相矛盾，是上開證人所言，難認可採。因此，上訴人所辯，均與事
    實未符，顯係臨訟畏罪之詞，不值採信。事證明確，其犯行堪以認定。
三、核上訴人所為，係犯刑法第二百七十七條第一項、第二百八十條之傷害直系血親
    尊親屬罪。又上訴人故意對於家庭成員實施暴行，該罪行且為家庭暴力防治法所
    稱之家庭暴力罪。再上訴人前於八十六年間因妨害兵役治罪條例案件，經本院八
    十六年度朴簡字第六五號判處有期徒刑三月確定，八十七年一月一日執行完畢，
    有臺灣嘉義地方法院檢察署刑案資料查註紀錄表、臺灣高等法院被告全國前案紀
    錄表各一份在卷可參（偵查卷第二頁，本審卷第十四頁至第十七頁），其受有期
    徒刑之執行完畢，五年以內再犯有期徒刑以上之罪，為累犯，應依刑法第四十七
    條加重其刑。原審適用刑事訴訟法第四百四十九條第一項前段、第四百五十四條
    第二項，刑法第二百七十七條第一項、第二百八十條、第四十七條、第四十一條
    第一項前段，罰金罰鍰提高標準條例第一條前段、第二條，逕以簡易判決判處上
    訴人有期徒刑五月，如易科罰金以銀元三百元折算一日，核其認事用法及量刑均
    屬妥適。上訴人上訴意旨指摘原審判決不當，為無理由，應予駁回。
據上論結，應依刑事訴訟法第四百五十五條之一第一項、第三項、第三百六十八條，
判決如主文。
本案經檢察官郭志明到庭執行職務。
中      華      民      國      九十二      年    四    月  二十九    日
                                臺灣嘉義地方法院刑事第二庭
                                審判長  法  官  蔡  虔  霖
                                        法  官  林  坤  志
                                        法  官  張  道  周
右正本證明與原本無異。
本件不得上訴。
中      華      民      國      九十二      年    四    月    二十九    日
                                        書記官  王  佩  湘
附錄本判決論罪法條全文
刑法第二百七十七條第一項
傷害人之身體或健康者，處三年以下有期徒刑、拘役或一千元以下罰金。
刑法第二百八十條
對於直系血親尊親屬，犯第二百七十七條或第二百七十八條之罪者，加重其刑至二分
之一。


司法院資訊處製作；財團法人民間司法改革基金會備份。
